【裁判字號】    97,簡上,264
【裁判日期】    980622
【裁判案由】    傷害
【裁判全文】
臺灣新竹地方法院刑事判決             97年度簡上字第264號
上  訴  人  臺灣新竹地方法院檢察署檢察官
上  訴  人
即  被  告  甲○○
選任辯護人  羅秉成律師
            曾能煜律師
上列上訴人因被告傷害案件，不服本院竹北簡易庭民國97年度竹
北簡字第415 號民國97年10月15日第一審刑事簡易判決（聲請簡
易判決處刑案號：97年度偵字第5918號），提起上訴，本院管轄
之第二審合議庭判決如下：
    主  文
原判決撤銷。
甲○○無罪。
    理  由
一、公訴意旨略以：被告甲○○與告訴人丙○○係同事關係，於
    民國97年8 月16日17時20分許，被告甲○○、丙○○以及另
    2 名同事丁○○、乙○○在新竹縣竹北市○○街30號2 樓開
    會，席間被告因與丙○○理念不合發生爭執，乃對丙○○心
    生不滿，明知丟擲易碎物品可能導致他人受傷，竟仍基於傷
    害人身體之犯意，先後丟擲馬克杯、玻璃杯，復動手掀桌，
    因所丟擲之馬克杯、玻璃杯碎裂，坐在被告左側的丙○○閃
    避不及，而受有右手掌深部撕裂傷併屈曲肌腱肌肉及神經斷
    裂等傷害，因認被告涉犯刑法第277 條第1 項之傷害罪嫌等
    語。
二、按犯罪事實應依證據認定之，無證據不得認定犯罪事實；不
    能證明被告犯罪者，應諭知無罪之判決，刑事訴訟法第154
    條第2 項、第301 條第1 項分別定有明文。次按告訴人之告
    訴，係以使被告受刑事訴追為目的，是其陳述是否與事實相
    符，仍應調查其他證據以資審認（最高法院51台上字第1300
    號判例意旨參照）。又刑事訴訟法第161 條已於91年2 月8
    日修正公布，其第1 項規定：檢察官就被告犯罪事實應負舉
    證責任，並指出證明之方法，因此檢察官對於起訴之犯罪事
    實，應負提出證據及說服之實質舉證責任，倘所提出之證據
    不足為被告有罪之積極證明，或其指出證明之方法，無從說
    服法院以形成被告有罪之心證，基於無罪推定之原則，自應
    為被告無罪判決之諭知（最高法院92年度臺上字第128 號判
    例可資參照）。
三、本件公訴人認被告甲○○涉犯傷害罪嫌，無非係以證人即告
    訴人丙○○、證人乙○○於警詢、偵查之證述為其論據，訊
    據被告則堅詞否認涉有傷害犯行，辯稱：伊於上開時、地開
    會時，因與告訴人丙○○意見不合，一時激動雖有往桌上丟
    擲馬克杯，並抬起會議小桌往身後丟等不當行為，然均未直
    接往丙○○身上丟擲，應不會造成丙○○右手掌弧口受傷；
    而丙○○於吵架過程中亦有手持玻璃杯重放在桌子上之行為
    ，其右手掌弧口之傷勢應係因此所造成等語。經查：
  (一)被告、告訴人丙○○及證人丁○○、乙○○等4 人，於97年
    8 月16日17時20分許在其等所服務、位於新竹縣竹北市○○
    街30號「Coffee House」店內2 樓進行店內業務、陳設檢討
    會議時，被告因不滿告訴人丙○○之督導意見，一時不滿，
    乃將所持之馬克杯往會議桌上重擲，告訴人丙○○不滿被告
    之反應，亦氣憤將右手中所持之玻璃杯往桌上重敲，被告接
    續情緒失控，隨即再往桌上重擲另一杯子，並抬起會議桌往
    身旁後面拋出，之後在場之丁○○轉身方才發現告訴人右手
    掌大量流血，即協助告訴人送醫及通知警方到場處理等情，
    業據被告坦承在卷，且經證人丁○○於偵查或本院審理中證
    述明確，證人丙○○於本院審理中亦陳稱略以：「被告情緒
    失控後，先摔他自己的馬克杯，所謂摔是指往桌上丟出去，
    有丟到桌面上…我很生氣，拿了自己用的玻璃水杯敲桌面，
    我用右手弧口握在玻璃水杯側邊，我拿起來往桌上敲，很用
    力，因為我很生氣…之後被告的情緒更加失控，他拿起桌上
    不清楚誰的杯子摔、掀桌子，杯子往我的方向摔」等語，此
    外，並有現場照片5 幀在卷可稽，上開爭吵情節堪予認定。
  (二)告訴人丙○○雖然指稱：伊之傷勢係被告上開行為所造成等
    語，然查：告訴人當時所受之傷勢係：「右手掌深部撕裂傷
    併曲肌腱肌肉及神經斷裂」、「右手掌側伸指肌腱及掌肌肉
    和週邊神經斷裂開放性傷口」，右手掌傷口面積至少約為7
    公分*3公分，深度則深及肌肉肌腱，97年8 月16日當日即於
    東元綜合醫院進行手術擴創與肌肉肌腱及神經吻合手術，同
    年月21日方出院，此有告訴人所提出東元綜合醫院97年8 月
    19 日 診斷證明書、傷口手術照片、東元綜合醫院97年12月
    25 日 東秘總字第0970002586號函文暨告訴人病歷資料在卷
    可稽，可知告訴人右手掌弧口所受割創傷（cutting wound
    ）之面積甚大，深度亦深及肌腱、神經，依照一般物理作用
    之原理，應係遭到銳器重度切割，遭受極大外力方會造成如
    此傷口；而依起訴書之記載，檢察官係認被告以：「先後丟
    擲馬克杯、玻璃杯，復動手掀桌，因所丟擲之馬克杯、玻璃
    杯碎裂，坐在被告甲○○左側的丙○○閃避不及，因而受有
    …等傷害」之方式傷害告訴人，然被告丟擲馬克杯、玻璃杯
    ，縱使造成杯子碎裂，玻璃碎片本身之面積衡情並非鉅大，
    該玻璃碎片再輾轉割傷告訴人之力道衡情亦非強勁，客觀上
    均無法造成告訴人上開7 公分*3公分及深及肌腱、神經之傷
    口。
  (三)再者，告訴人倘確遭被告丟擲玻璃杯之碎片割傷，因該傷口
    面積甚大、深度甚深，縱衝突場面混亂，其當下應仍會立即
    感應疼痛，且會十分確定如何遭到割傷。然告訴人於偵查中
    僅稱：「第一次被告把自己的馬克杯摔在玻璃桌上，然後被
    告不到五秒又摔了玻璃杯，他往我方向摔玻璃杯，當時我用
    右手去擋，被告同時又掀桌子，結果我就受傷了。」、「（
    你用手去檔時，玻璃杯已經破掉了嗎？）我沒有注意，他一
    連串動作之後，我發現我右手流血了」等語（偵查卷頁28）
    ，對於被告丟擲之容器有無破裂、如何遭到割傷等具體情節
    卻無法明確交代；嗣於本院審理中經辯護人詰問後更坦承：
    「（你用力敲的水杯，水杯應該會破？）我不能確定水杯有
    無破裂…。（被告第二次摔杯子的摔法？）杯子往我的方向
    摔，我來不及閃躲，有打到我的右手手掌。（可否描述他砸
    杯子時，你為何會被打到？）他是連續性的動作…可能我的
    手有去碰到杯子跟桌子…。（碰到你手掌當下，玻璃杯有無
    破？）不清楚。（你阻擋的當下，有無立即發現右手掌有無
    受傷？）沒有立即發現，因為沒有痛感。…（請描述被告掀
    桌子的作法及方向？）他是往我方向掀…我有去擋桌子，我
    是雙手朝前阻擋，雙手不清楚有無碰到桌子。（你何時發現
    你的手受傷流血？）被告掀完桌子後，他和證人乙○○吵架
    …證人丁○○才發現我的手在流血，我才發現我的手在流血
    。（…你現在手上右手掌的傷是阻擋桌子所造成的嗎？）應
    該是，因為之前並沒有受傷。（你剛講在阻擋桌子前，被告
    有第二次丟了一個玻璃杯，也用右手掌去擋，這一次可能造
    成你的傷害嗎？）有可能。…（你自己也有用玻璃杯用力敲
    擊桌子，有可能造成自己受傷？）我不確定。…」等語，末
    於辯護人以上開傷口之面積、深度，質疑告訴人之傷口有可
    能是阻擋杯子或桌子造成的嗎乙問題時，告訴人更不經意坦
    承：「我是這樣想的，因為案發後，被告阻擋我妹妹送我就
    醫，所以我就這樣想。」等語，此除可知告訴人自己並不確
    定被告丟擲之馬克杯或玻璃杯究竟有無破裂，又倘有破裂，
    該玻璃碎片究竟有無割到告訴人手掌外，另被告為上開行為
    時，告訴人既然均未感受到痛感，衡情其所受傷勢亦非被告
    當時行為所致；至於告訴人聲稱傷勢係被告丟擲杯子、掀桌
    子所造成，應係事後臆測想像、扭曲記憶之詞。
  (四)此外，參照告訴人當庭所自承：「被告第一次丟擲馬克杯後
    ，我用右手弧口握在玻璃水杯側邊，我拿起來往桌上敲，很
    用力，因為我很生氣」等語，及對照卷內告訴人手術照片顯
    示，告訴人受傷之部位確實係在「右手弧口處」，二者正好
    相符；另證人丁○○雖未目擊告訴人如何受傷，然就告訴人
    為何受傷乙節，其到庭後，依現場近距離目睹雙方爭吵之過
    程而研判證稱：「（被告當時先拿他的杯子用力的往桌上放
    ，後來又搬靠近他的桌子往他的身後丟，這個動作過程，有
    無他的杯子或他的桌子接觸到證人丙○○情形？）沒有。（
    你知道證人丙○○手上的傷是如何造成的？）就我認知是他
    自己造成的，因為當時他用右手弧口蓋住玻璃杯開口，抓住
    玻璃杯用力往桌上敲，被告此時站起來，然後把桌子往後丟
    ，那我看到被告把桌子往後丟，同時一回頭也看到丙○○手
    上流血，所以我覺得應該是證人丙○○自己造成的。」等語
    明確，是本院認告訴人上開傷勢，應係其將手中之玻璃水杯
    重敲會議桌面時，該玻璃水杯杯身碎裂，玻璃碎片同時切割
    告訴人右手手掌弧口所致。
  (五)至於證人乙○○到庭雖然證稱：被告2 次都是朝告訴人身上
    丟擲杯子等語，然因本院認被告丟擲杯子之力道，衡情不可
    能造成告訴人上開傷口，證人乙○○所證縱然屬實，亦不影
    響本院對於告訴人傷勢成因之判斷，是證人乙○○之證言自
    亦無從為不利於被告之認定，併此敘明。
  (六)綜上，告訴人上開傷勢並非被告所致，檢察官所提出之證據
    無法證明被告犯罪，此外，復查無其他積極證據證明被告有
    罪，揆諸前開判例及說明，自應為被告無罪判決之諭知；原
    審認被告罪證明確，而依刑法第277 條第1 項規定論處被告
    罪刑，尚有未洽，被告主張無罪而提起上訴，請求撤銷原判
    決，為有理由，至於檢察官依告訴人之請求，認原審量刑過
    輕，提起上訴，為無理由，惟原審既有上開違誤之處，自屬
    無可維持，應由本院予以撤銷改判，而為被告無罪之諭知。
四、末按適用簡易判決處刑之案件，所科之刑以宣告緩刑、得易
    科罰金之有期徒刑及拘役或罰金為限，此觀諸刑事訴訟法第
    449 條第3 項規定自明。又刑事訴訟法第455 條之1 第3 項
    規定，對於簡易判決之上訴，準用同法第三編第一章及第二
    章之規定。是管轄第二審之地方法院合議庭受理簡易判決上
    訴案件，應依通常程序審理。其認案件有刑事訴訟法第452
    條所定第一審應適用通常程序審判而不得適用簡易程序審判
    之情形者，應撤銷原簡易判決，逕依通常程序為第一審判決
    （最高法院92年台非字第352 號判決意旨參照）。本件既應
    諭知無罪，即有刑事訴訟法第451 條之1 第4 項但書第3 款
    之情形，參諸上開判決要旨，本件即應撤銷原簡易判決，並
    逕依通常程序為第一審判決，當事人如不服本判決，仍得於
    法定上訴期間內，向管轄之第二審法院提起上訴，亦此敘明
    。
據上論斷，應依刑事訴訟法第455 條之1 第1 項、第3 項、第45
2 條、第369 條第1 項前段、第364 條、第301 條第1 項，判決
如主文。
本案經檢察官黃秋婷到庭執行職務。
中    華    民    國    98    年    6     月    22    日
                  刑事第二庭  審判長法官  彭政章
                                    法官  李毓華
                                    法官  蔡川富
以上正本證明與原本無異。
如不服本判決應於收受判決後10日內向本院提出上訴書狀，並應
敘述具體理由。其未敘述上訴理由者，應於上訴期間屆滿後20日
內向本院補提理由書 (均須按他造當事人之人數附繕本)「 切勿
逕送上級法院」。
中    華    民    國    98    年    6     月    22    日
                                書記官  朱苑禎


司法院資訊處製作；財團法人民間司法改革基金會備份。
